最高法院刑事判決　　　　　　　一○○年度台上字第二三七號
上　訴　人　俞銀偉
　　　　　　陳界何
　　　　　　曾國明
上列上訴人等因竊盜案件，不服台灣高等法院台中分院中華民國
九十八年二月十一日第二審判決（九十八年度上訴字第八八號，
起訴案號：台灣台中地方法院檢察署九十七年度偵字第一三００
五、一四六四二號），提起上訴，本院判決如下：
    主  文
原判決關於俞銀偉、陳界何、曾國明論處罪刑部分均撤銷，發回
台灣高等法院台中分院。
    理  由
本件原判決撤銷第一審關於上訴人俞銀偉、曾國明如原判決附表
（下稱附表）壹編號一、二所示部分之科刑判決，依想像競合犯
之規定，從一重改判分別論處俞銀偉、曾國明結夥三人以上攜帶
兇器竊盜罪刑（各處如附表壹編號一、二所示之刑）；又維持第
一審分別論處上訴人俞銀偉、曾國明、陳界何如附表壹編號三、
四、五所示罪刑部分之判決，駁回上訴人等各該部分在第二審之
上訴，固非無見。
惟查：(一)有罪判決書之事實欄為適用法令之依據，應將法院依職
權認定與犯罪構成要件有關之事項，詳記於事實欄，然後於理由
內逐一說明其憑以認定之證據，使事實及理由兩相一致，方為合
法。而共同正犯之成立，以有犯意之聯絡，及行為之分擔為要件
。此項要件自應於事實欄內為詳實之記載，然後於理由內說明其
憑以認定之證據，始稱適法。原判決理由內雖謂俞銀偉、曾國明
與楊依融、黃天助就犯罪事實欄一、與陳界何就犯罪事實欄一、
(三)、(四)、(五)之犯行，有犯意之聯絡及行為分擔，各均為共同正犯
等語（見原判決第七頁第九至十二行），惟原判決事實欄僅認定
俞銀偉、曾國明、陳界何（就附表壹編號三、四、五部分）、楊
依融、黃天助等共同基於為自己不法之所有之竊盜犯意聯絡，共
同竊取道路旁路燈燈桿基座內之電纜線等語，並未明確記載上訴
人等有無妨害公眾往來安全之犯意，及如何有妨害公眾往來安全
犯意之聯絡，與行為之分擔，致使理由失其依據，而有事實與理
由矛盾之違法。(二)事實審法院就有利、不利被告之證據，應依經
驗法則及論理法則，綜合加以審酌，以定其取捨，並於判決理由
內詳予說明，憑以認定事實。如未於判決內說明取捨之理由，自
有判決不備理由之違誤。上訴人陳界何於警詢、偵訊及原審均辯
稱：伊並未與他們一起出去行竊，俞銀偉等如何去行竊，伊並不
清楚，依只是參加後來的整理電纜部分云云（見鹿警分偵字第０
九七００一二０三四號警卷第十九至二十頁、偵查卷第六九至七
十頁、原審卷第八十頁），原判決理由謂陳界何於原審坦承不諱
，即與卷內資料未合，且證人俞銀偉於原審證稱：因我人手不夠
，陳界何比較會操作機器，我才拜託他來幫忙，他有問我物品是
如何來的，我向他講是包工程而來，最初陳界何並不知道是行竊
所得，後來到五月底其才知道是贓物云云（見原審卷第八一頁）
，原判決內亦未說明不予採納之理由，依上開說明，自有判決不
備理由之違誤。以上，或為上訴意旨所指摘，或為本院得依職權
調查之事項，應認原判決關於上訴人等論處罪刑部分，均有撤銷
發回之原因。又不得上訴於第三審法院之罪與得上訴之罪為想像
競合犯，而以不得上訴之罪為重，得上訴之罪為輕，雖依刑法第
五十五條以不得上訴之重罪論科，惟其輕罪原得上訴，而重罪之
上訴又不可分，則對於該重罪亦應認為得上訴於第三審法院。本
件加重竊盜罪雖屬刑事訴訟法第三百七十六條第二款所列，為不
得上訴於第三審法院之案件，但其想像競合所犯輕罪之妨害公眾
往來安全罪則得上訴於第三審法院。依上開說明，亦應認為得上
訴於第三審法院，附予說明。至黃天助如第一審判決附表壹編號
一至五所示五罪部分，已經第一審判處罪刑，且未經上訴而確定
，而楊依融所犯附表壹編號一至五所示五罪，則業經原審判處罪
刑，於上訴本院後因撤回上訴而確定，並均已函送台灣台中地方
法院檢察署執行。另陳界何被訴附表壹編號一、二所示部分，業
經原審諭知無罪，檢察官未提起上訴而確定，併予指明。
據上論結，應依刑事訴訟法第三百九十七條、第四百零一條，判
決如主文。
中    華    民    國  一○○  年    一    月   十三   日
                      最高法院刑事第十庭
                          審判長法官  黃  一  鑫  
                                法官  張  春  福  
                                法官  林  勤  純  
                                法官  陳  國  文  
                                法官  宋  明  中  
本件正本證明與原本無異
                                      書  記  官  
中    華    民    國  一○○  年    一    月   十八   日
                                                      K